臺灣雲林地方法院刑事判決　　　　　　　100年度訴字第358號
公　訴　人　臺灣雲林地方法院檢察署檢察官
被　　　告　林芳德
上列被告因違反毒品危害防制條例案件，經檢察官提起公訴（10
0 年度毒偵字第477 號），被告於準備程序就被訴事實為有罪之
陳述，經本院合議庭裁定由受命法官獨任行簡式審判程序，判決
如下：
    主  文
林芳德施用第一級毒品，累犯，處有期徒刑拾壹月。扣案之海洛
因拾捌包（含包裝袋拾捌個，淨重五點九０公克，純質淨重一點
一九公克，驗餘淨重五點八六公克）、甲基安非他命拾柒包（含
包裝袋拾柒個，淨重七點０四二四，驗餘淨重七點０二三九公克
），均沒收銷燬；扣案之塑膠鏟管伍支、塑膠湯匙壹支及電子磅
秤壹個，均沒收。
    事  實
一、林芳德前因施用毒品案件，經裁定觀察、勒戒後，認無繼續
    施用毒品之傾向，於民國90年12月24日觀察、勒戒執行完畢
    釋放出所，由臺灣雲林地方法院檢察署（下稱雲林地檢署）
    檢察官以90年度毒偵字第132 、382 、775 、817 號為不起
    訴處分確定；復於前揭觀察勒戒執行完畢釋放後5 年內，因
    連續施用第一、二級毒品案件，經雲林地檢署檢察官起訴併
    聲請強制戒治，由本院裁定令入戒治處所施以強制戒治，並
    以91年度訴字第59號判決分別判處有期徒刑10月、4 月，應
    執行有期徒刑1 年確定，強制戒治部分，於91年5 月15日停
    止戒治釋放出所；又因販賣第二級毒品案件，經臺灣高等法
    院臺南分院以90年度上訴字第961 號判決判處有期徒刑7 年
    2 月，經最高法院以90年度臺上字第7147號判決駁回上訴確
    定；嗣經本院以96年度聲減字第731 號裁定就上開連續施用
    第一、二級毒品案件分別減刑為有期徒刑5 月、2 月，並與
    上開販賣第二級毒品案件合併定應執行為有期徒刑7 年6 月
    確定，於97年5 月14日因縮短刑期假釋出監，98年10月3 日
    假釋期滿未經撤銷，以已執行完畢論；再因施用第二級毒品
    案件，經本院分別以99年度虎簡字第241 號、100 年度虎簡
    字第8 號判決各判處有期徒刑6 月確定，並經本院以100 年
    度聲字第290 號裁定定應執行刑為有期徒刑10月確定，現於
    法務部矯正署雲林第二監獄執行中。詎其不知悔改，竟基於
    施用第一級毒品海洛因（下稱海洛因）、第二級毒品甲基安
    非他命（下稱甲基安非他命）之犯意，於100 年3 月14日下
    午4 時許，在停放於雲林縣崙背鄉○○村○○道路、綽號友
    人「阿芳」母親所有之7481-YF 自用小客車車內，以將海洛
    因、甲基安非他命混合後置入玻璃球內燃燒後吸食煙霧之方
    式，同時施用海洛因、甲基安非他命1 次。嗣於翌日（100
    年3 月15日）晚上7 時50分許，為警在雲林縣崙背鄉○○村
    ○○路振業巷39號天山電子遊藝場實施臨檢，查獲被告因另
    案通緝，扣得海洛因18包、甲基安非他命17包、塑膠鏟管5
    支、塑膠湯匙1 支及電子磅秤1 個（均另於雲林地檢署100
    年度偵字第1621號案件扣押中），並徵林芳德同意採集其尿
    液送驗，結果呈嗎啡、甲基安非他命陽性反應，而查悉上情
    。
二、案經雲林縣警察局西螺分局報告臺灣雲林地方法院檢察署檢
    察官偵查起訴。
    理  由
一、被告林芳德所犯之毒品危害防制條例第10條第1 、2 項之罪
    ，非死刑、無期徒刑、最輕本刑為3 年以上有期徒刑之罪或
    高等法院管轄第一審之案件，其於準備程序進行中，就前揭
    被訴事實為有罪之陳述，經受命法官告以簡式審判程序之旨
    ，並聽取其與公訴人之意見後，本院認無不得或不宜改依簡
    式審判程序進行之情事，依刑事訴訟法第273 條之1 第1 項
    、第284 條之1 規定，裁定本件由受命法官獨任進行簡式審
    判程序，是本件之證據調查，依刑事訴訟法第273 條之2 規
    定，不受同法第159 條第1 項、第161 條之2 、第161 條之
    3 、第163 條之1 及第164 條至第170 條規定之限制，合先
    敘明。
二、上揭犯罪事實，業據被告於偵查及本院審理時均坦承不諱，
    而其於100 年3 月15日為警採集尿液，經送往詮昕科技股份
    有限公司（下稱詮昕公司）以氣相層析質譜儀GC/MS 檢驗結
    果，確呈毒品嗎啡、甲基安非他命陽性反應，此有詮昕公司
    100 年3 月29日濫用藥物尿液檢驗報告、應受尿液採驗人員
    檢體採集送驗紀錄表、雲林縣警察局西螺分局委託檢驗尿液
    代號與真實姓名對照表、代號與真實姓名對照表各1 份在卷
    可憑（見警卷；偵卷第26至29頁），復有被告於上開時、地
    為警扣得之塑膠鏟管5 支、塑膠湯匙1 支、電子磅秤1 個暨
    扣案物照片1 張（見警卷）可資佐證。此外，經將被告於前
    揭時、地為警查獲時，當場扣得之粉末物18包及顆粒物17包
    ，分別送交法務部調查局、憲兵司令部鑑驗結果，確各檢出
    第一級毒品海洛因（淨重5.90公克，純質淨重1.19公克，驗
    餘淨重5.86公克）、第二級毒品甲基安非他命（淨重7.0424
    公克，驗餘淨重7.0239公克）成分，有100 年4 月1 日調科
    壹字第10023008080 號法務部調查局濫用藥物實驗室鑑定書
    、100 年4 月13日憲兵司令部刑事鑑識中心鑑定書各1 份、
    雲林縣警察局西螺分局扣押物品清單2 紙（見本院卷）附卷
    足稽。綜上，足認被告上開自白核與事證相符，應堪採信。
三、按國內甲基安非他命施用方式主要以燒煙吸食為主，而海洛
    因施用方式有注射方式（以針筒施打）或以燒煙吸食，兩者
    是否可同時、同日施用，依藥理作用區分海洛因係中樞神經
    抑制劑，安非他命類毒品係中樞神經興奮劑，二者作用機轉
    不同，本不宜共用，然對毒品施用者並無考慮此一原則的必
    要，通常可視其習性，同時、同日施用任何毒品；海洛因與
    安非他命（常見為甲基安非他命）燃燒或加熱燒烤時，可能
    產生降解，其降解程度因燒烤溫度高低不同而異，惟仍有可
    能部分海洛因及甲基安非他命維持原態，故仍能達到海洛因
    及甲基安非他命之施用效果，另部分燃燒或燒烤之降解物如
    海洛因降解之六－乙醯嗎啡及嗎啡亦具有與海洛因相同之藥
    理作用；又若將海洛因與安非他命（國內通常吸食的應為甲
    基安非他命）混合置於玻璃球中以燒烤方式吸食，於吸食者
    之尿液中應可檢出嗎啡（海洛因主要代謝物之一）、甲基安
    非他命之陽性反應等情，分別有法務部調查局93年7 月12日
    調科壹字第09300262550 函、行政院衛生署管制藥品管理局
    93年8 月17日管檢字第0930007733號函、93年9 月6 日管檢
    字第0930008112號函各1 份可資參照。又按內政部警政署刑
    事警察局關於海洛因及甲基安非他命是否可同時摻入香煙吸
    食一節，雖未實際從事相關實驗研究，但就其以往受理之相
    關案件，確實有此種吸食案例，有該局94年1 月18日刑鑑字
    第0930247753號函可參。準此，海洛因與甲基安非他命以燃
    燒時之降解程度、藥理作用雖均有不同，然並非無同時施用
    之可能，且同時施用時，其尿液檢驗結果仍可呈現嗎啡及甲
    基安非他命陽性反應，允無疑義。是被告偵審中均供稱係將
    海洛因及甲基安非他命放入玻璃球內點燃，同時施用海洛因
    及甲基安非他命1 次等情，應屬可能。而本案並無其他積極
    證據，足資證明被告係分別施用海洛因及甲基安非他命，本
    諸罪疑唯輕原則，故認定被告係同時、同地施用海洛因及甲
    基安非他命1 次。
四、再按92年7 月9 日修正公布，自93年1 月9 日施行之毒品危
    害防制條例第20條、第23條將施用毒品之刑事處遇程序，區
    分為「初犯」及「5 年內再犯」、「5 年後再犯」。依立法
    理由之說明係以：「初犯」，經觀察、勒戒或強制戒治後，
    應為不起訴處分或不付審理之裁定；經觀察、勒戒或強制戒
    治執行完畢釋放後，「5 年內再犯」者，因其再犯率甚高，
    原實施之觀察、勒戒及強制戒治既已無法收其實效，爰依法
    追訴或裁定交付審理。至於經觀察、勒戒或強制戒治執行完
    畢釋放後，「5 年後再犯」者，前所實施之觀察、勒戒或強
    制戒治已足以遮斷其施用毒品之毒癮，為期自新及協助其斷
    除毒癮，仍適用「初犯」規定，先經觀察、勒戒或強制戒治
    之程序。從而依修正後之規定，僅限於「初犯」及「5 年後
    再犯」二種情形，始應先經觀察、勒戒或強制戒治程序。倘
    被告於5 年內已再犯，經依法追訴處罰，縱其第3 次（或第
    3 次以上）再度施用毒品之時間，在初犯經觀察、勒戒或強
    制戒治執行完畢釋放5 年以後，已不合於「5 年後再犯」之
    規定，且因已於「5 年內再犯」，顯見其再犯率甚高，原實
    施觀察、勒戒或強制戒治，已無法收其實效，即應依該條例
    第10條處罰。至於第3 次（或第3 次以上）施用毒品之時間
    ，是否宜有期間限制？以多久為適宜？則分屬刑事政策、專
    門醫學之範圍，非審判機關所能決定，有待循立法途徑解決
    ，此有最高法院97年9 月9 日97年度第5 次刑事庭會議決議
    、99年臺非字第49號判決可為參照。是本案被告因施用毒品
    案件，先經裁定送觀察、勒戒後，認無繼續施用毒品之傾向
    ，於90年12月24日執行完畢釋放出所；再因施用毒品案件，
    經雲林地檢署檢察官提起公訴併經請強制戒治，由本院裁定
    令入戒治處所施以強制戒治，並以91年度訴字第59號判決分
    別判處有期徒刑10月、4 月，應執行有期徒刑1 年確定，強
    制戒治部分，於91年5 月15日停止戒治釋放出所；徒刑部分
    ，嗣經本院以96年度聲減字第731 號裁定分別減刑為有期徒
    刑5 月、2 月，並與被告販賣第二級毒品案件合併定應執行
    為有期徒刑7 年6 月確定，於97年5 月14日因縮短刑期假釋
    出監，98年10月3 日假釋期滿未經撤銷，以已執行完畢論，
    此有臺灣高等法院被告前案紀錄表1 份附卷可參。從而，被
    告雖係於受觀察、勒戒執行完畢後5 年後，再犯本案毒品危
    害防制條例第10條第1 、2 項之罪，惟因前述5 年內曾再犯
    施用毒品罪名而屬3 犯以上，事證明確，被告犯行堪以認定
    ，應依法論科。
五、論罪科刑之理由：
  (一)海洛因、甲基安非他命分別係屬毒品危害防制條例第2 條第
    2 項第1 、2 款所稱之第一、二級毒品。核被告所為，係犯
    毒品危害防制條例第10條第1 項之施用第一級毒品罪及同條
    例第10條第2 項之施用第二級毒品罪。被告因施用海洛因、
    甲基安非他命而持有海洛因、甲基安非他命之低度行為，應
    為施用之高度行為所吸收，不另論罪。被告以1 次施用行為
    ，同時施用第一、二級毒品，係以一行為觸犯數罪名，為想
    像競合犯，應依刑法第55條規定，從一重之施用第一級毒品
    罪處斷。
  (二)被告有如犯罪事實欄一、所記載之前科紀錄，此有臺灣高等
    法院被告前案紀錄表1 份附卷足憑，其於有期徒刑執行完畢
    後，5 年內故意再犯本案有期徒刑以上之罪，為累犯，應依
    法加重其刑。
  (三)爰審酌被告前有如犯罪事實欄一、所載前案資料之素行，此
    有前揭被告前案紀錄表在卷可參，且被告前因施用毒品案件
    ，已經觀察勒戒、強制戒治、起訴科刑執行完畢，竟無視毒
    品對於自身健康之戕害及國家對杜絕毒品犯罪之禁令，不思
    悔改，徹底袪除施用毒品之惡習，殊不可取，然考量被告施
    用毒品之犯行，本質上乃屬戕害自己身心健康之行為，尚未
    有嚴重破壞社會秩序或侵害他人權益之情形，且犯後坦承犯
    行，態度良好，暨其自陳入監服刑前在西螺果菜市場擔任蔬
    菜送貨員工作、月收入新臺幣3 萬多元，學歷為高中肄業之
    智識程度，家中有父、母、大哥、大嫂之家庭狀況等一切情
    狀，量處如主文所示之刑。
六、沒收、沒收銷燬部分：
  (一)扣案海洛因18包（含包裝袋18個，淨重5.90公克，純質淨重
    1.19公克，驗餘淨重5.86公克）、甲基安非他命17包（含包
    裝袋17個，淨重7.0424公克，驗餘淨重7.0239公克），分別
    係第一、二級毒品，且被告自陳為其所有，與其本案施用犯
    行有關，自應依毒品危害防制條例第18條第1 項前段規定沒
    收銷燬之。而扣案之上開海洛因包裝袋18個及甲基安非他命
    包裝袋17個，因現今採用之鑑驗方式，包裝袋仍會殘留微量
    毒品而無法將之完全析離，此為法院審理毒品案件時所已知
    ，則上開扣案之包裝袋既無法與上開毒品完全析離，自分別
    屬第一、二級毒品之一部分，應依毒品危害防制條例第18條
    第1 項前段規定沒收銷燬之。至因送鑑用罊之毒品，已不存
    在，自無從沒收銷燬之，併此敘明。
  (二)扣案之塑膠鏟管5支、塑膠湯匙1支及電子磅秤1個，均係被
    告所有，供其本案施用第一、二級毒品海洛因、甲基安非他
    命所用之物，業據被告於本院審理時供承：上開物品為伊所
    有，塑膠鏟管及塑膠湯匙是用以鏟毒品，以混合施用；施用
    毒品前，會使用電子磅秤來秤重等語在卷，自依刑法第38條
    第1 項第2 款規定，併予宣告沒收。
  (三)另扣案之熱熔膠1 支、行動電話號碼條16條及夾鍊袋89個，
    被告雖自承為其所有，但無其他積極證據與本案被告施用毒
    品之犯行有關，且於被告另涉犯之雲林地檢署100 年度偵字
    第1621號案件扣押中，爰不併予宣告沒收，附此敘明。
據上論斷，依刑事訴訟法第273 條之1 第1 項、第299 條第1 項
前段，毒品危害防制條例第10條第1 項、第2 項、第18條第1 項
前段，刑法第11條前段、第55條、第47條第1 項、第38條第1 項
第2 款，判決如主文。
本案經檢察官莊珂惠到庭執行職務。
中    華    民    國   100    年    5     月    27    日
                  刑事第三庭    法  官  陳雅琪
以上正本證明與原本無異。
如不服本判決應於收受判決後10日內向本院提出上訴書狀，並應
敘述具體理由；其未敘述上訴理由者，應於上訴期間屆滿後20日
內向本院補提理由書（均須按他造當事人之人數附繕本）。「切
勿逕送上級法院」。
                                書記官  顏錦清
中    華    民    國   100    年    5     月    27    日
附錄本案論罪科刑法條全文
毒品危害防制條例第10條：
施用第一級毒品者，處 6 月以上 5 年以下有期徒刑。
施用第二級毒品者，處 3 年以下有期徒刑。